臺灣高雄地方法院刑事判決　　　　　　　　　　　　　　九十年度自字第一六四號
　　自　訴　人　丙○○○
　　自訴代理人　丁○○
　　被　　　告　己○○
　　被　　　告　戊○○
　　被　　　告　辛○○
　　被　　　告　庚○○
右列被告因詐欺案件，經自訴人提起自訴，本院判決如左：
    主  文
己○○、戊○○、辛○○、庚○○均無罪。
    理  由
一、自訴意旨如附件自訴狀所載。
二、按犯罪事實應依證據認定之，無證據不得推定其犯罪事實；又不能證明被告犯罪
    或其行為不罰者，應諭知無罪之判決；刑事訴訟法第一百五十四條、第三百零一
    條第一項分別定有明文。次按刑法第三百三十九條第一項詐欺罪之成立，以意圖
    為自己或第三人不法所有，以詐術使人將本人或第三人之物交付為要件，所謂以
    詐術使人交付，必須被詐欺人因其詐術而陷於錯誤，若其所用之方法不能認為詐
    術，亦不致使人陷於錯誤，即不構成該罪，有最高法院民國（下同）四十六年台
    上字第二六０號判例可資參照。又按事實之認定，應憑證據，如未能發現相當證
    據，或證據不足以證明，自不能以推測或擬制之方法，以為裁判基礎；且認定不
    利於被告之事實，須依積極證據，苟積極證據不足為不利於被告事實之認定時，
    即應為有利於被告之認定，更不必有何有利之證據，此有最高法院四十年台上字
    第八六號、三十年上字第八一六號判例意旨可資參照。且「罪疑惟輕」、「無罪
    推定」原本即為刑事訴訟法之大原則，尤其晚近刑事訴訟制度與憲法保障人權思
    想相結合下，該二原則益形重要，此由最高法院於九十年九月四日以九十年度第
    七次刑事庭會議決議二十五年上字第三七０六號判例（該判例之要旨為：審理事
    實之法院，對於被告之犯罪證據，應從各方面詳予調查，以期發現真實，苟非調
    查之途徑已窮，而被告之犯罪嫌疑仍屬不能證明，要難遽為無罪之判斷。）不再
    援用，亦可見其端倪。
三、訊據被告己○○、戊○○、辛○○、庚○○均堅決否認有詐欺之犯行，被告己○○辯稱：我於八十九年六月間透過戊○○向自訴人購買坐落高雄市○○區○○段
    五二二地號、面積九一五．四六平方公尺、應有部分萬分之一０五土地及地上建
    物即門牌號碼高雄市三民區○○○路十六號六樓之十二、十四房子（以下簡稱建
    國二路房地），並將之轉賣給乙○○，八十九年十一月間我再透過戊○○向自訴
    人購買坐落高雄市○○區○○段三二四地號、面積五六三．八九平方公尺、應有
    部分萬分之五０五土地及地上建物即門牌號碼高雄市○○區○○路五十四巷四十
    一號五樓房子（以下簡稱臥龍路房地），因我欠銀行錢房子被查封，臥龍路房地
    不能登記在我名下，所以我透過庚○○將臥龍路房地登記在辛○○名下，我買了
    臥龍路房地後，建國二路房地因管理費未繳及房子漏水、電梯故障等瑕疵，乙○○不願買受，我告訴自訴人此狀況，但自訴人不願貼補我的損失，導致我原可賺
    到的差價沒賺到反而虧損，所以我核算建國二路房地損失並扣除後將臥龍路房地
    的餘款匯給自訴人，我並沒有詐騙自訴人等語。被告戊○○辯稱：我只是純粹仲
    介己○○向自訴人買房子，我並沒有詐騙自訴人等語。被告辛○○辯稱：我與庚○○有聯絡且感情較好，所以己○○才透過庚○○借用我的名義登記臥龍路房地
    ，我沒有得到任何好處，只因是兄弟關係才借他登記，我並沒有詐騙自訴人等語
    。被告庚○○辯稱：因我與辛○○有聯絡且感情較好，己○○才透過我向辛○○
    借用其名義登記臥龍路爭房地，我沒有得到任何好處，也沒有詐騙自訴人等語。
四、經查，證人乙○○證稱「我是己○○的保險客戶，我於八十九年三、四月間先向
    己○○買一塊地，於八十九年六月間再以二百二十八萬元向己○○購買建國二路
    房地，在買該房子之前我只去看過一次，當時沒下雨所以我不知道會漏水，後來
    才知道前手積欠管理費未繳清，且該房屋有漏水、電梯故障等瑕疵，我覺得我沒
    有義務負擔積欠之管理費，所以我於八十九年八月間告訴己○○我不想買該房子
    ，己○○一直與我溝通，過了半年多，約在九十年二月間才確定不買該房子，貸
    款轉由己○○繳納，當時我也不知道己○○有向自訴人買臥龍路房地」等語（見
    本院九十一年四月十八日審判筆錄），此外，復有高雄郵局第八三三０號存證信
    函、金品大廈管理委員會電梯故障公告、建國二路房地積欠管理費公告、永強電
    梯有限公司電梯主鋼索更換完成保證書、郵政儲金簿、調解不成立證明書、高雄
    地方法院郵局第二六二五號存證信函、土地及建築改良物買賣所有權移轉契約書
    、建國二路及臥龍路房地之土地、建物所有權狀等資料影本在卷可資佐憑，參以
    自訴人自承係被告戊○○看到自訴人刊登房屋出售之廣告後，才帶同被告己○○
    向自訴人購買臥龍路房地等情（見自訴狀及自訴人寄給被告戊○○存證信函內容
    ），準此，堪認被告戊○○僅係仲介被告己○○向自訴人買房子，而因被告己○○欠銀行錢房子被查封，不便以自己名義登記，才會透過被告庚○○借用被告辛○○名義登記臥龍路房地，被告戊○○、辛○○、庚○○三人均未實際參與向自
    訴人購買臥龍路房地事宜，而被告己○○固積欠自訴人臥龍路房地價款尚未完全
    清償，然此係證人乙○○因建國二路房子有瑕疵不願購買，導致被告己○○非但
    無法賺取差價反而虧損，故其始於應給付自訴人臥龍路房地價款中扣除建國二路
    房地虧損之部分，由此益徵被告己○○於向自訴人購買臥龍路房地之時，並無施
    用詐術致自訴人陷於錯誤，亦無為自己不法所有之詐欺犯意甚明。
五、綜上所述各情綜合觀之，衡諸上開規定及判例意旨，尚難僅憑自訴人之指訴即認
    被告等有詐欺之犯意及行為，被告等之辯解並非子虛，而被告己○○固積欠自訴
    人臥龍路房地價款未完全清償，然此僅係債務不履行之民事糾葛問題，此外，復
    查無其他積極證據足以證明被告等有何自訴人所指詐欺之犯行，渠等犯罪不能證
    明，自均應為無罪判決之諭知。
六、同案被告甲○○俟到案後另行審結。
據上論斷，應依刑事訴訟法第三百四十三條、第三百零一條第一項，判決如主文。
中      華      民      國    九十一    年      五      月      二      日
                                      臺灣高雄地方法院刑事第三庭
                                          法  官  孫  啟  強
右正本證明與原本無異。
如不服本判決，應於判決送達後十日內，向本院提出上訴狀。
                                          書記官  盧  雅  婷
中      華      民      國    九十一    年      五      月      二      日
